【裁判字號】    97,上易,1182
【裁判日期】    970814
【裁判案由】    違反性騷擾防治法
【裁判全文】
臺灣高等法院刑事判決                97年度上易字第1182號
上  訴  人    甲○○
即  被  告
選任辯護人    莊勝榮律師
上列上訴人即被告因違反性騷擾防治法案件，不服臺灣臺北地方
法院九十七年度易字第七六三號，中華民國九十七年四月八日第
一審判決（起訴案號：臺灣臺北地方法院檢察署九十六年度偵字
第一四００九號），提起上訴，本院判決如下：
    主  文
原判決撤銷。
甲○○無罪。
    理  由
一、本案公訴意旨詳如原起訴書所載（如附件）。
二、按犯罪事實應依證據認定之，無證據不得認定犯罪事實；不
    能證明被告犯罪者，應諭知無罪之判決，刑事訴訟法第一百
    五十四條第二項及第三百零一條第一項，分別定有明文。次
    按認定不利於被告之事實，須依積極證據，苟積極證據不足
    為不利於被告事實之認定時，即應為有利於被告之認定，更
    不必有何有利之證據；又事實之認定，應憑證據，如未能發
    現相當證據，或證據不足以證明，自不能以推測或擬制之方
    法，以為裁判基礎；被告否認犯罪事實所持之辯解，縱屬不
    能成立，仍非有積極證據足以證明其犯罪行為，不能遽為有
    罪之認定。而刑事訴訟法上所謂認定犯罪事實之積極證據，
    係指適合於被告犯罪事實之認定之積極證據而言，雖不以直
    接證據為限，間接證據亦包括在內；然而無論直接或間接證
    據，其為訴訟上之證明，須於通常一般之人均不致有所懷疑
    ，而得確信其為真實之程度者，始得據為有罪之認定，倘其
    證明尚未達到此一程度，而有合理之懷疑存在時，致使無從
    形成有罪之確信，根據「罪證有疑，利於被告」之證據法則
    ，即不得遽為不利被告之認定（最高法院三十年上字第八一
    六號、廿九年上字第三一０五號、卅年上字第一八三一號、
    四十年台上字第八六號及七十六年台上字第四九八六號判例
    意旨參照）。至告訴人之指訴，係以使被告受刑事訴追為目
    的，是以告訴人之指訴為證據方法，除其指訴須無瑕疵，且
    應有查與事實相符之佐證，始得資為判決之基礎，亦經最高
    法院著有五十二年台上字第一三００號及六十一年台上字第
    三０九九號判例可資參照。而所謂無瑕疵，係指被害人所為
    不利被告之陳述，與社會上一般生活經驗或卷存其他客觀事
    實並無矛盾而言；另所謂就其他方面調查認與事實相符，非
    僅以所援用之旁證足以證明被害結果為已足，尤須綜合一切
    積極佐證，除認定被告確為加害人之可能外，在推理上無從
    另為其他合理原因之假設，有一不合於此，即不能以被害人
    之陳述作為論斷之證據。
三、訊據被告甲○○固坦承於民國九十六年七月六日上午八時四
    十分許，搭乘捷運板南線至台北忠孝復興站欲下車時，係立
    於告訴人黃００之後一節，然堅決否認有以手指戳告訴人臀
    部為性騷擾情事，並辯稱：其於捷運車上僅顧專心把玩電玩
    ，並未以手戳告訴人，另告訴人証稱其未親眼目睹被告戳碰
    其臀部，轉頭時復見其雙手均捧著電玩，且又距其一公尺之
    遙，則又何能戳其臀部？況捷運乘客眾多，他人不小心碰及
    或伸手碰觸後快速閃躲，均有可能等語。
四、經查，本案有關遭手戳臀部之騷擾經過，告訴人先於警詢指
    訴：準備下車，開始感覺左右臀中間被手指戳，轉頭瞪被告
    眼睛，及看被告手，他手竟還停留在戳我雙臀中的姿勢，被
    告是以手指（約２－３指）戳其雙臀之間（股溝），戳進去
    又往上勾，非常痛（偵卷第十三頁調查筆錄）等情；嗣於偵
    查中指稱：要下車時，感覺屁股中間有人以手指戳我，回頭
    看到被告的手拿著電動玩具（同上卷第廿八頁訊問筆錄）；
    另於原審則稱：準備下車還沒到車門位置時，感覺有人從後
    面戳我臀部，大約肛門上面一點位置，感覺是被二、三隻手
    指頭戳到，馬上轉身看，看被告也看著我，瞪一眼後往下看
    ，發現他兩隻手中間拿著類似手機或電動的物品，兩手的食
    指和中指都往前伸，手是在身體前方腰間左右的位置，感覺
    被戳到後隨即轉身，被告的手指當時已不在我的臀部，未親
    眼看見被告戳我臀部，手戳到快肛門的地方，感覺還有一點
    點軟軟的，不是完全硬的東西（原審卷第廿頁反面～廿二頁
    正面審判筆錄）；至本院証稱：車子慢慢要開始停的時候，
    從座全起身幾步，還未靠近門，因前方也有人要下車，有人
    用手指戳進我股溝，回頭看，看到被告手上拿著電玩的東西
    ，但手指仍維持戳我的姿勢，被告二手握著電玩，手指頭超
    出電玩，未注意電玩是開著著還是已經合起來等語，並當庭
    以被告電玩模擬被告二手握電玩，以拇指在上，無名指、小
    指在下，食指及中指沿著電玩兩側向前直伸，突出電玩機體
    （本院九十七年七月卅一日審判筆錄第四～五頁）。綜上，
    依告訴人所陳，其於一感覺臀部遭戳隨即轉頭看，然未親眼
    見被告戳其臀部，而見被告手係於其自己腰部前方位置，二
    手並握著電玩，是以告訴人遭戳旋即轉身查看，雖未能親見
    被告手戳動作，然該瞬間轉身竟未見被告手尚於其臀部附近
    或有所縮回移動，反見被告手已於自身腰部前方，雙手握電
    玩，則告訴人是否係遭被告指戳，已有疑義，而其於警詢指
    訴見被告手竟還停留在戳其雙臀中之姿勢云云，即非可採。
    再者，告訴人指陳遭約二、三指戳入股溝並往上勾，異常疼
    痛，而非僅單純戳之動作，而被告既雙手均握電玩，並如告
    訴人模擬是二手之食指、中指向前延伸，則以該姿勢戳前方
    乘客臀部，應係平行並會有二處接觸點，而不止一處，且如
    係以戳並帶勾之動作，以雙手持電玩，衡情亦無法於瞬間回
    復姿勢，致告訴人轉身時無法得見異常；且告訴人既不記得
    被告電玩是否尚開著或合起，則其証稱被告雙手二指均仍超
    出電玩機體，即有可議。況如告訴人及被告所陳，案發時尚
    為（週五）上班尖峰時間，欲在捷運忠孝、復興站上下及轉
    運乘客眾多，當時車門附近亦非僅告訴人及被告二人，以手
    指戳勾股溝，非必為立於正後方乘客所為，旁人伸手戳勾縮
    回亦非無可能。是揆諸前揭說明，本案告訴人之指訴尚非無
    矛盾，且查無其他旁證足以證明，除認定被告確為加害人之
    可能外，在推理上無從另為其他合理原因之假設，乃事証不
    足，依罪疑惟輕原則，即應為被告無罪之諭知，以免冤抑。
五、原審依告訴人之指訴，並認第三人不可能伸手戳告訴人臀部
    後可馬上閃身離開不為告訴人或被告發覺，而為除被告外無
    其他合理假設，為被告有罪之判決，如上所述，如若旁人伸
    手戳勾，只須縮回其手即可，且衡諸一般正後方被襲之被害
    人反應，必先回看身後之人，而不注意其他旁人，是行為人
    只須裝作若無其事即可，何須閃身離開？乃原判決推論恐有
    未當，被告上訴否認犯行，非無可採，自應由本院撤銷改判
    。
六、據上論斷，應依刑事訴訟法第三百六十九條第一項前段、第
    三百六十四條、第三百零一條第一項，判決如主文。
本案經檢察官林秀濤到庭執行職務。
中    華    民    國   九十七   年   八   月   十四   日
                  刑事第六庭審判長法  官  林堭儀
                                  法  官  郭豫珍
                                  法  官  陳玉雲
以上正本證明與原本無異。
不得上訴。
                                  書記官  陳思云
中    華    民    國    97    年    8     月    19    日
附件：
臺灣臺北地方法院檢察署檢察官起訴書
                                      96年度偵字第14009號
     被      告  甲○○  男  27歲（民國○○年○○月○○日生）
                         住南投縣埔里鎮○○○路221號
                         居臺北市○○區○○街57之1號
                         國民身分證統一編號：Ｚ000000000號
 上列被告因違反性騷擾防治法案件，業經偵查終結，認應提起公
 訴，茲將犯罪事實及證據並所犯法條分敘如下：
         犯罪事實
 一、甲○○於民國96年7月6日上午 8時40分，搭乘板南線捷運至
     臺北市大安區捷運忠孝復興站欲下車時，意圖性騷擾，趁該
     列車人潮擁擠而乙○○不及抗拒之際，以約2至3根手指戳乙
     ○○之臀部約2至5秒，乙○○乃轉頭瞪呂宗強之眼睛及手，
     是時呂宗宏之手仍維持戳臀之姿勢，乙○○下車後旋報警處
     理。
 二、案經乙○○訴由臺北市政府警察局大安分局報告偵辦。
         證據並所犯法條
 一、證據清單及待證事實：
   1.告訴人乙○○之指述：證明被告站立於其後，其感覺被他人
     以手指戳臀部後隨即轉頭瞪被告呂宗強，並見其手指仍維持
     戮臀之姿勢；且其尚未表示是何事，被告卻立刻說：「不是
     我」，急於撇清，有違常理；又其偕被告走近捷運站服務台
     ，被告見到捷運警察，即加快腳步欲離去，顯係畏罪等全部
     犯罪事實。
   2.被告甲○○之陳述：證明其確於上開時間站立於告訴人身後
     ，且告訴人拉住其欲找警察時，有用手掙脫，惟被警察攔住
     等事實。
 二、核被告所為，係違反性騷擾防治法第25條之罪嫌。
 三、依刑事訴訟法第251條第1項提起公訴。
 中    華    民    國    97    年    2     月    22    日
                               檢  察  官  孫  冀  薇
                                           吳  坤  城
 本件正本證明與原本無異
 中    華    民    國    97    年    3     月    10    日
                               書  記  官  張  靜  玫
 附錄本案所犯法條全文
 性騷擾防治法第25條
 意圖性騷擾，乘人不及抗拒而為親吻、擁抱或觸摸其臀部、胸部
 或其他身體隱私處之行為者，處 2年以下有期徒刑、拘役或科或
 併科新臺幣10萬元以下罰金。
 前項之罪，須告訴乃論。


司法院資訊處製作；財團法人民間司法改革基金會備份。
